# 同时涉及同一控制下企业合并和报告期被处置子公司会计处理

提问人：qq819130648 时间：2018-03-31 11:41:29
2017 年 6 月 30 日，甲集团子公司A取得集团另一子公司B的100%股权，该笔交易构成同一控制下企业合并，合并日，B公司净资产2000 万元（股本 1000 万，未分配利润 1000 万），A公司付出对价为 1000 万元，期初至合并日B公司净利润为 100 万元， 2017 年 9 月 30日，B公司向外部非关联方乙公司转让B公司100%股权，转让价款 5000 万（价格公允），期初至处置日B公司净利润 150 万元，那么现在有几个问题 1 、合并日A公司取得B公司长期股权投资时，付款对价（ 1000 万元）合并成本（净资产账面价值 2000 万）之间的差额会确认 1000 万资本公积，该资本公积在处置B公司时个别报表上怎么处理，合并报表上怎么处理，需要转损益吗？ 2 、在编制A公司合并报表时， 2016 年 12 月 31 日的合并资产负债表怎么调整，利润表怎么调整， 3 、 2017 年 12 月 31 日，子公司B利润表合并，资产负债表不合并的调整分录（假定A公司整年无盈利）

回答人：chenyiwei
1 、这部分资本公积是权益性交易形成的，后续丧失控制权时，不论A的单体和合并报表层面均不确认损益。
2 、建议用下文所述思路编制涉及同一控制下企业合并的合并报表：
在同一控制下企业合并中，如果被合并方自其设立日开始就一直处于目前的最终控制方的控制下，且最终控制方享有权益的比例未发生过变化，则在编制合并报表追溯重述前期比较数据时，可以采用以下简化方法： （ 1 ）将合并方和被合并方的报表中的资产、负债、损益类各报表项目按“相同项目简单加总”的方法直接加总； （ 2 ）对于被合并方的权益类项目，首先根据合并日持有的购自最终控制方及同一控制下实体的股权比例，计算出每个权益项目中归属母公司股东的部分和归属于少数股东的部分，将归属于少数股东部分的权益合计数计入合并资产负债表中的少数股东权益，将实收资本、资本公积中的归属于母公司股东的部分与合并方的资本公积相加，将盈余公积、未分配利润中的归属于母公司股东的部分与合并方的未分配利润相加，将其他综合收益中归属于母公司股东的部分与合并方的其他综合收益相加。 （ 3 ）根据被合并方各期净利润和其他综合收益发生额乘以（ 1 －合并日持有的购自最终控制方及同一控制下实体的股权比例）得出少数股东损益和归属于少数股东的其他综合收益金额，其余为归属于母公司股东的净利润和其他综合收益金额。 （ 4 ）按常规方法抵销合并方与被合并方之间的内部往来和内部交易。 （ 5 ）于合并日，在合并报表层面应将除了合并方自身股权以外的其他形式的合并对价的账面价值冲减资本公积，将以合并方自身增发股份方式支付的合并对价中对应的实收资本或股本金额从资本公积转入实收资本或资本公积。 请参考上述提示编制合并报表，特别是合并报表中的前期比较数据追溯重述部分。 在合并报表层面，应优先考虑保证被合并方留存收益的完全恢复。即使这样可能导致合并报表层面的资本公积出现负数余额。
3 、处置子公司当年度合并报表的编制，类似问题有较多讨论，请自行搜索本版面。

提问人：qq819130648 时间：2018-04-08 10:29:40
请问陈版 您的意思是问题 1 所述 A公司个别报表在合并日确认长期股权投资时的资本公积，如果没有别的情况会一直留在报表上是吗？因为这个做法是我一个客户做的，A子公司是重要子公司，跟当地政府约定了有利润要求，所以才会这样操作，就是为了投资收益的金额，如果按照您说的处置时个别报表之前确认的那部分资本公积也不能转损益而要留在报表上，那处置该子公司确认的投资收益就会大打折扣了

回答人：chenyiwei
是这样理解，同一控制下合并形成的资本公积在日后处置子公司时不能转入损益。

提问人：XK2410 时间：2018-04-08 14:08:43
@chenyiwei 陈版您好:如何理解母公司处置子公司而丧失控制权,,,与原有子公司的股权投资相关的其他综合收益/其他所有者权益变动,应当在丧失控制权时转入当期损益,由于被投资方重新设定受益计划净负债或净痪产变动而产生的其他综合收益除外...其处同一控制下合并形成的资本公积也不转当期损益?

回答人：chenyiwei
是。权益性交易形成的资本公积都不能转入损益。